臺灣屏東地方法院簡易民事判決
                               111年度屏簡字第185號
原      告  吳陳淑貞

被      告  張安良  



上列當事人間確認本票債權不存在事件，本院於民國111年7月20
日言詞辯論終結，判決如下：
    主  文
確認被告持有以原告名義共同簽發如本院111年度司票字第106號
民事裁定所示之本票，對原告本票債權（含利息）不存在。
訴訟費用由被告負擔。
    事實及理由
一、原告主張：緣被告持有以原告名義共同簽發如附表所示之本
    票（下稱系爭本票）向本院聲請准予強制執行，經本院以11
    1年度司票字第106號民事裁定准予強制執行在案。然系爭本
    票並非原告所簽發，爰起訴請求確認系爭本票債權不存在等
    語，並聲明：如主文所示。
二、被告則以：系爭本票是吳俊錡於110年6月4日跟我借新臺幣
    （下同）9萬元，他拿給我的，他拿給我時，吳陳淑貞就簽
    好了，我沒看到原告當場簽，吳俊錡說他媽媽即原告授權他
    代理簽發系爭本票，他口頭說的，沒拿給我授權書，請原告
    提出更多證據證明不是她筆跡、不是她簽的等語置辯。聲明
    ：原告之訴駁回。
三、本院之判斷：
  ㈠按本票本身是否真實，即是否為發票人所作成，應由本票債
    權人負證明之責，故發票人主張本票係非發票人所為，對執
    票人提起確認本票債權不存在之訴者，應由執票人就本票為
    真正之事實，負舉證責任，是被告辯稱請原告提出更多證據
    證明不是她筆跡、不是他簽的云云，並無可採。本件本院依
    被告聲請將被告庭呈系爭本票原本上「吳陳淑貞」之簽名，
    與原告於本院111年5月16日審理時當庭書寫「吳陳淑貞」之
    簽名及相關文字，送法務部調查局鑑定，鑑定結果為：本案
    因參對筆跡不足，依現有資料歉難鑑定等語，有卷存法務部
    調查局111年6月15日調科貳字第11123207090號函可稽（見
    本院卷第31頁）；而依肉眼判斷系爭本票上「吳俊錡」之字
    跡與「吳陳淑貞」之字跡，其中「吳」字之書寫方式、按捺
    、筆弧等均大致相符，顯係同一人所為之簽名；況被告自陳
    吳俊錡說他媽媽即原告授權他代理簽發系爭本票等語，既係
    吳俊錡代理簽發系爭本票，益證系爭本票非原告所簽發。此
    外被告即未再為舉證證明原告確實有共同簽發系爭本票之事
    實，是則原告主張系爭本票並非其所共同簽發乙節，應為可
    採。
  ㈡次按為委任事務之處理，須為法律行為，而該法律行為，依
    法應以文字為之者，其處理權之授與，亦應以文字為之。其
    授與代理權者，代理權之授與亦同。民法第531 條定有明文
    。又本票為文義證券，應記載其為本票之文字、一定之金額
    、無條件擔任支付、發票年、月、日，由發票人簽名，票據
    法第120條第1項亦有明定。欠缺上開應記載事項之一者，依
    同法第11條第1項前段，其票據無效。則本票之發票行為，
    屬依法應以文字為之之法律行為，苟有對本票之發票行為授
    與代理權者，依上說明，其代理權之授與，即應以文字為之
    ，然本件被告並未提出原告授與代理權予吳俊錡之相關文字
    證據，故縱認被告抗辯原告授與代理權予吳俊錡簽發本票云
    云為真實，然該代理權之授與，未依法定方式為之，依民法
    第73條前段規定，自屬無效。原告授予代理權予吳俊錡簽發
    系爭本票既屬無效，則吳俊錡以原告名義簽發系爭本票之行
    為，原告自不受其拘束。
  ㈢綜上所述，原告提起本件訴訟，訴請確認被告持有系爭本票
    ，對原告之本票債權不存在，為有理由，應予准許。另票據
    為特定當事人間之支付手段，輾轉流通於社會公眾，營有通
    貨之作用，裨益金融經濟之發展。票據法本於助長票據流通
    之原則，規定票據之要式性，簽名為各種票據行為必須具備
    之要件，此項票據上之簽名，僅得以蓋章代之 (票據法第六
    條) ，民法以指印代簽名之規定，自不得適用於票據行為，
    故不得僅因名義上之發票人於系爭票據上捺指印，即認系爭
    票據係由其簽發。準此，自無鑑定系爭本票上是否為原告指
    紋之必要，附此敘明。
四、訴訟費用負擔：民事訴訟法第78條。
中　　華　　民　　國　　111 　年　　8 　　月　　1 　　日
                        屏東簡易庭  法  官  曾吉雄
正本係照原本作成。
如對判決上訴，須於判決送達後廿日內向本院提出上訴狀，其未
表明上訴理由者，應於提出上訴後二十日內向本院補提理由書狀
（均須按他造當事人之人數附繕本）。
如委任律師提起上訴者，應一併繳納上訴審裁判費。
中　　華　　民　　國　　111 　年　　8 　　月　　1 　　日
                                    書記官  鄭美雀
附表：
發  票  日 發票人 票面金額 （新臺幣） 到 期 日 票據號碼 備註 110年6月4日 吳俊錡 吳陳淑貞 90,000元 未記載 CH493756 免除作成拒絕證書